【裁判字號】    95,裁,1575
【裁判日期】    950720
【裁判案由】    徵收補償
【裁判全文】
最  高  行  政  法  院  裁  定
                                     95年度裁字第01575號
上  訴  人  乙○○
被 上訴 人  南投縣政府
代  表  人  甲○○
上列當事人間因徵收補償事件，上訴人對於中華民國94年2月3日
臺中高等行政法院93年度訴字第489號判決，提起上訴，本院裁
定如下：
    主  文
上訴駁回。
上訴審訴訟費用由上訴人負擔。
    理  由
一、按當事人依行政訴訟法第243條第1項規定，以高等行政法院
    判決有不適用法規或適用法規不當為上訴最高行政法院之理
    由時，其上訴狀或理由書應有具體之指摘，並揭示該法規之
    條項或其內容。若係成文法以外之法則，應揭示該法則之意
    旨。倘為司法院解釋、或本院之判例，則應揭示該判解之字
    號或其內容。上訴狀或理由書如未依此項方法表明者，即難
    認為已對高等行政法院判決之違背法令有具體之指摘，其上
    訴自難認為合法。
二、本件緣交通部臺灣區國道新建工程局（下稱國工局）為興建
    國道六號南投段（草屯鎮）工程，報經內政部以92年10月30
    日台內地字第0920015354號函核准徵收南投縣草屯鎮○○段
    10地號等277筆土地及其土地改良物，被上訴人乃據以92年
    11月28日府地權字第09202183912號公告徵收，公告期間自
    92年11月28日起至同年12月28日。上訴人種植於屬上開國道
    六號南投段（草屯鎮）工程用地範圍內之南投縣草屯鎮○○
    段253、254地號土地（下稱系爭土地）上之黃麗鳥蕉，經被
    上訴人認定與正常種植情形不相當，而未列入公告補償。上
    訴人於公告期間以書面提出異議，經被上訴人以93年1月27
    日府地權字第09300101230號函復不予補償，上訴人不服，
    提起訴願，遭決定駁回，遂提起行政訴訟，經原審駁回其訴
    ，上訴人仍不服，提起本件上訴。
三、上訴意旨略謂：原審採信國工局職員曾瑞麟之證詞，認為上
    訴人對於該高速公路土地即將進行徵收及所進行之工程動態
    應知之甚詳，上訴人稱不知系爭高速公路之釘樁事實，顯與
    常情不合云云。惟查證人曾瑞麟於原審另供稱「由於釘樁工
    程外包於顧問公司，我沒有到場」等語，是其所供關於釘樁
    時現場情況部分，豈能採為證據？又證人所提出之釘樁照片
    ，其水泥樁、塑膠樁均屬矮小，為稻子所淹沒，則證人所言
    之「高速公路」字樣既在塑膠樁上，而為稻子所淹沒，一般
    無從察覺。雖然照片顯示水泥樁上方有竹桿綁布條高出稻子
    ，但如此稀落之竹桿布條，間有高莖作物遮掩，豈能認一般
    人均知其標示意義？再者，所謂釘樁工程期間長達二月云云
    ，係指草屯至埔里之長遠區域言，就系爭土地之釘樁，可能
    只是一天半天而已；至於500公尺之距離，在圖面上感覺甚
    近，惟實際上，受地形地貌影響，該距離實為遙遠，常人無
    法看到500公尺以外之事物。綜上，原審以釘樁工程期間長
    達二個月，且上訴人自有土地鄰近徵收範圍距離僅500公尺
    ，而認上訴人不可能不知其事云云，事實認定違背經驗法則
    。又原審以上揭證人曾瑞麟所提出之事後現場照片，認上訴
    人任系爭土地上之花圃荒蕪，雜草叢生，黃麗鳥蕉凋萎，並
    未照顧及收成，無意收成，亦無行銷規劃，核與一般花農著
    眼於種植及收成之常情不符，則上訴人謂其係正常種植而非
    「搶植」，亦難採信。惟證人白進輝於原審證稱：系爭土地
    之徵收補償有所爭議，上訴人詢問用地機關可否繼續整理採
    收，經告以不要再浪費人力物力，如經判決應補償，即可領
    得補償云云，因此，上訴人未就該花卉繼續照顧採收等語。
    是原審上開認定與證人白進輝之上開供述，不相符合，原判
    決有理由矛盾之違法云云。經查，原審就上訴人所植黃麗鳥
    蕉，係於系爭土地徵收界樁測設後始種植，與正常種植情形
    不相當，依土地徵收條例第5條第1項第4款規定不予補償等
    情，業於判決內詳述得心證之理由，並敘明證人白進輝之證
    詞不足採，經核並無不合。上訴意旨係就原審取捨證據、認
    定事實之職權行使，指摘其為不當，難認為對該部分高等行
    政法院判決之如何違背法令已有具體之指摘。依首揭說明，
    其上訴為不合法，應予駁回。
四、依行政訴訟法第249條第1項前段、第104條、民事訴訟法第
    95條、第78條，裁定如主文。
中    華    民    國    95    年    7     月    20    日
                  第三庭審判長法  官  趙  永  康
                              法  官  黃  合  文
                              法  官  侯  東  昇
                              法  官  黃  淑  玲
                              法  官  林  文  舟
以  上  正  本  證  明  與  原  本  無  異
中    華    民    國    95    年    7     月    20    日
                              書記官  王  福  瀛


司法院資訊處製作；財團法人民間司法改革基金會備份。
